最高法院刑事判決　　　　　　一○○年度台上字第二五九六號
上　訴　人　李建慧
選任辯護人　賴鴻鳴律師
　　　　　　黃俊達律師
　　　　　　蘇文斌律師
上　訴　人　郭建成
選任辯護人　楊水柱律師
上列上訴人等因違反毒品危害防制條例案件，不服台灣高等法院
台南分院中華民國九十九年一月六日第二審判決（九十八年度上
訴字第五七八號，起訴案號：台灣台南地方法院檢察署九十六年
度偵字第一二二五二號，九十七年度偵緝字第三二五號），提起
上訴，本院判決如下：
    主  文
原判決關於李建慧、郭建成有罪部分均撤銷，發回台灣高等法院
台南分院。
    理  由
本件原判決認定上訴人李建慧、郭建成（以下除個別記載姓名者
外，簡稱上訴人等）共同基於販賣第一級毒品海洛因及第二級毒
品安非他命以營利之犯意聯絡，於民國九十六年六至七月間，先
後販賣海洛因與許育誌共三次；販賣安非他命與許育誌二次等情
，因而維持第一審論處上訴人等共同販賣第一級毒品（各三罪）
、共同販賣第二級毒品（各二罪）罪刑之判決，駁回上訴人等關
於此部分在第二審之上訴（上訴人等被訴販賣安非他命予謝慈芳
部分，原審維持第一審諭知上訴人等無罪之判決，駁回檢察官之
第二審上訴，已告確定），固非無見。
惟按：(一)、科刑判決所認定之事實，與所採之證據不相適合，按
諸刑事訴訟法第三百七十九條第十四款規定，即屬證據上理由矛
盾，其判決當然違背法令。本件原判決就郭建成有本案之共同販
賣海洛因及安非他命予許育誌之犯行，係以許育誌於偵查中之證
述，以及郭建成與許育誌間九十六年七月四日上午十一時二十分
之電話監聽內容為其主要論據（見原判決第五頁3.以下）。然依
原判決之引述，許育誌僅證稱其撥打李建慧持用之行動電話時，
綽號「豬哥」（即郭建成，下同）之人曾代為接聽電話，「豬哥
」者亦曾出面交易毒品等語（見原判決第五頁3.第一至三行）。
亦即就郭建成何時代李建慧接聽電話、電話中聯絡何等事項、其
後出面交付何種類之毒品、是否與本案被訴之毒品販賣有關？均
有未明。又依原判決所指郭建成與許育誌前開時間之電話監聽譯
文，固有「軟的」、「尺」、「三個八一」等用語，觀其對話意
旨，亦疑似毒品之交易；許育誌並證指前述監聽譯文之用語，分
指海洛因、檢測毒品純度工具、八分之一錢之海洛因三份等語。
然該等監聽譯文及許育誌之證詞縱屬可信，似僅能證明與海洛因
之交易有關，是否併及安非他命之交易，不能無疑。再對照九十
六年七月四日上午十一時二十分（下稱第一通電話）及同日上午
十一時三十八分（下稱第二通電話）之監聽譯文，可知許育誌於
第一通電話似表示：要軟的、三個81的，需要的時間：一個現在
（要）、一個下午一、二點，一個下午四時。「豬哥」則於第二
通電話回覆：我先拿一個給你，你先拿去給別人。經兩人商討後
，「豬哥」表示：（「阿偉」即李建慧）可給兩個81，並謂十分
鐘會到等語（見偵卷一第四五、四六頁）。則上開通話內容所謂
「三個軟的」之毒品交易，與原判決所認定上訴人等於九十六年
六至七月間，先後三次販賣海洛因予許育誌是否同一，並不明確
。若屬同一，依監聽譯文意旨，郭建成是否三次販賣均有參與抑
僅參與其中之二次，亦待釐清。原判決未予究明，逕以前開證據
認定上訴人等共同販賣海洛因（三次）、安非他命（二次）予許
育誌，即有以不相適合之證據認定事實之違法情形。(二)、販賣毒
品罪須以營利為目的，而將毒品購入或予以賣出，始足當之；倘
無營利之意圖，即與販賣要件不合。本件原判決事實欄固認上訴
人等係共同基於販賣海洛因、安非他命以營利之犯意聯絡。然判
決理由就渠等何以有藉販賣上開毒品以營利之意圖，並未敘明所
憑之依據及其認定之理由，顯有判決理由不備之違法。以上均為
上訴意旨指摘所及，應認原判決有發回更審之原因。又原判決認
上訴人等共同販賣者係「安非他命」，並以十二包扣押物（白色
晶體）十二包經鑑驗結果係安非他命，為論據之一。然徵諸原判
決引據之內政部警政署刑事警察局之鑑驗書，前開扣押物經檢驗
結果係「甲基安非他命」（見同上偵卷第三二頁）。如果無訛，
原判決認定上訴人販賣之「安非他命」，是否係「甲基安非他命
」之誤植？再者，原判決事實認定上訴人等販賣海洛因三次，價
格為新台幣（下同）三千元二次，一千元一次。判決理由則記載
：上訴人三次販賣得款二次二千元，一次一千元，合計七千元等
語（見原判決第九頁第五行以下）。前後所載亦不一致。案經發
回，若仍認為上訴人等犯罪，宜一併注意更正。
據上論結，應依刑事訴訟法第三百九十七條、第四百零一條，判
決如主文。
中    華    民    國  一○○  年    五    月   十九   日
                      最高法院刑事第三庭
                          審判長法官  陳  正  庸  
                                法官  林  秀  夫  
                                法官  林  瑞  斌  
                                法官  謝  靜  恒  
                                法官  沈  揚  仁  
本件正本證明與原本無異
                                      書  記  官  
中    華    民    國  一○○  年    五    月  二十五  日
                                                     m